【裁判字號】    95,重訴,7
【裁判日期】    950728
【裁判案由】    侵權行為損害賠償
【裁判全文】
臺灣宜蘭地方法院民事判決               95年度重訴字第7號
原      告  丁○○
訴訟代理人  乙○○
被      告  戊○○
            正暉交通股份有限公司
法定代理人  甲○○
上二人共同
訴訟代理人  丙○○
上列當事人間請求侵權行為損害賠償事件，本院於民國95年 7月
14日言詞辯論終結，判決如下：
    主  文
被告應連帶給付原告新臺幣貳佰壹拾伍萬玖仟玖佰伍拾柒元，及
自民國九十五年三月十九日起至清償日止，按年息百分之五計算
之利息。
原告其餘之訴駁回。
訴訟費用由被告連帶負擔四分之一；餘由原告負擔。
本判決第一項於原告以新臺幣柒拾壹萬玖仟玖佰元供擔保後，得
假執行。但被告如以新臺幣貳佰壹拾伍萬玖仟玖佰伍拾柒元為原
告預供擔保，得免為假執行。
原告其餘假執行之聲請駁回。
    事實及理由
一、原告起訴主張：被告戊○○於民國93年5月8日下午 1時20分
    許駕駛被告正暉交通股份有限公司所有車號213-KC曳引車，
    於行經宜蘭縣南澳鄉臺九縣112公里300公尺處時，因未減速
    慢行，致車速過快而撞及隧道內之防護柱後，再跨越分向限
    制線，因而撞及原告所駕駛之車輛，致使原告全身多處骨折
    受傷，並領有身心障礙手冊，經治療 1年後仍存有肢體運動
    障礙，而請領強制汽車責任保險給付新臺幣（下同）630,00
    0 元，被告戊○○所犯過失傷害罪業經法院判刑確定在案，
    而被告戊○○為被告正暉交通股份有限公司之受僱人，爰依
    侵權行為法律關係，請求被告連帶給付原告喪失勞動能力之
    損失8,530,003元及精神慰撫金800,000元，於扣除強制汽車
    責任保險給付之630,000元後，請求被告連帶給付原告8,700
    ,003 元等語。並聲明：（一）被告應連帶給付原告8,700,0
    03元，及自起訴狀繕本送達之翌日起至清償日止，按週年利
    率百分之 5計算之利息。（二）願供擔保，請准宣告假執行
    。
二、被告則以：被告固有於93年5月8日下午 1時20分許，行經宜
    蘭縣南澳鄉臺九縣112公里300公尺處時，與原告發生車禍，
    且造成原告受傷，然原告請求喪失勞動能力之損失以減損百
    分之76計算，實有疑問，原告減少之勞動能力應在百分之20
    至百分之25之間，且原告之薪資計算亦過高，應以基本工資
    計算為宜，又原告主張精神慰撫金之金額亦過高等語，資為
    抗辯。並聲明：（一）原告之訴及假執行之聲請均駁回（二
    ）如受不利之判決，願供擔保，請准宣告免為假執行。
三、本件原告主張被告戊○○為被告正暉交通股份有限公司之司
    機，於93年5月8日下午 1時20分許，駕駛車號213-KC號曳引
    車，沿省道臺九線蘇花公路由花蓮往宜蘭方向行駛，行經臺
    九線112公里300公尺處時，本應注意汽車行經隧道時，應減
    速慢行，作隨時停車之準備，又行經劃有分向限制線隧道路
    段，不得駛入來車之車道內，而當時日間自然光線、視距良
    好、無障礙物，並無不能注意之情事，被告戊○○竟疏未注
    意減速慢行，因車速過快而煞車不及導致車身打滑，右前車
    頭撞及隧道內之防護柱後，再跨越分向限制線，其車貨櫃廂
    左上角撞及由宜蘭往花蓮方向行駛之原告，造成原告受有頭
    部擦傷、左肱骨骨折、左尺骨粉碎性骨折、左肘脫位、左髖
    骨折、左髖關節脫位、左股骨頭骨折、左膝撕裂及雙小腿擦
    傷之傷害，被告戊○○應負過失傷害之責等節，經原告提出
    殘障手冊、匯款通知單為證，且經本院羅東簡易庭於93年12
    月13日以93羅交簡字第86號案件，以被告犯業務過失傷害罪
    判處有期徒刑 3月確定，業經本院調閱上開刑事案件卷宗核
    閱屬實，復為被告所不爭執，自堪信為真實。
四、得心證之理由：
    原告主張其因本件車禍事故造成勞動能力之減損及精神上之
    損害，共計 8,700,003元一節，則為被告所否認，並以前開
    情詞置辯，故本件應審酌者為，原告請求被告給付減少勞動
    能力之損失是否有理由？請求之金額是否合理？原告請求被
    告給付精神慰撫金是否有理由？請求之金額是否合理？茲分
    敘如下：
（一）按因故意或過失，不法侵害他人之權利者，負損害賠償責
      任。又受僱人因執行職務，不法侵害他人之權利者，由僱
      用人與行為人連帶負損害賠償責任。但選任受僱人及監督
      其職務之執行，已盡相當之注意或縱加以相當之注意而仍
      不免發生損害者，僱用人不負賠償責任，民法第184條第1
      項、第188條第1項分別定有明文。查本件原告主張被告戊
      ○○受僱於被告正暉交通股份有限公司，此為被告所不爭
      執，則被告戊○○就本件車禍事故之發生，既有過失，已
      如前述，則被告戊○○因其過失而不法侵害原告之身體，
      應依法負賠償責任，則被告正暉交通股份有限公司，自應
      依法負連帶賠償責任。
（二）減少勞動能力損失之部分：
   1、按不法侵害他人之身體或健康者，對於被害人因此喪失或
      減少勞動能力或增加生活上之需要時，應負損害賠償責任
      ，民法第193條第1項定有明文。而民法第193條第1項規定
      被害人喪失或減少勞動能力時，加害人應負損害賠償責任
      ，乃以喪失或減少勞動能力本身為損害，不限於實際所得
      是否減損。次按身體或健康受侵害，而減少勞動能力者，
      其減少及殘存勞動能力之價值．．應以其能力在通常情形
      下可能取得之收入為標準，最高法院61年度台上字第1987
      號判例著有判例可參，故所謂勞動能力，指就該個人之條
      件，於通常情況下可經由提供勞務，獲取收益之能力，是
      縱使其實際所得並未減損，然因勞動能力已減少，加害人
      自應付賠償責任。查本件原告因系爭車禍受有左肱骨粉碎
      性骨折、左尺骨粉碎性骨折、左肘脫位、左髖骨折、左髖
      關節脫位、左股骨頭骨折、左膝撕裂傷、雙小腿擦傷之傷
      害，而經本院函詢財團法人天主教聖靈會羅東聖母醫院之
      結果，認原告為左尺骨骨折術後併慢性脊髓炎，臨床表現
      為左肩、左肘及左腕的活動機能障礙，其可活動角度分別
      為左肩110度、左肘 40度、左腕40度，是否可從事勞動，
      應視勞動內容及個人忍受度而有所不同，是否可從事駕駛
      工作因人而異，但病人本身左上肢活動較正常人差則是無
      庸置疑的（見本院卷第 50-54頁）。又經函詢財團法人羅
      許基金會羅東博愛醫院之結果，亦認原告受有左股骨頭、
      左髖臼脫位合併骨折，接受髖臼復位，骨折復位固定，左
      肱骨粉碎性骨折，行骨釘固定手術，左尺骨骨折，橈骨頭
      脫位，行尺骨骨釘固定述，橈骨頭復位手術，後有感染症
      狀，接受治療，依其傷勢觀之，無法從事粗重工作或駕駛
      工作，又左肘粉碎性骨折合併外傷性關節，存在永久性運
      動障礙，左髖粉碎性骨折合併外傷性關節炎，存在永久性
      運動障礙等語（見本院卷第 55-94頁），故可知原告因本
      件車禍事故，確係造成其運動機能上永久之障礙無誤。
   2、又原告主張因車禍造成第6等級殘廢勞動能力因而減損76.
      9%，而依原告提出之勞工保險殘廢診斷書所載，原告受有
      左上肢骨折術後活動機能障礙、左股骨折術後左髖骨活動
      機能障礙，核與勞工保險殘廢給付標準表相符，原告此部
      分之主張自屬有據。至原告雖主張其每月平均工資為61,
      200元，然根據原告提出之 93年4月、5月份薪資明細所示
      ，其收入分別為14,496元及18,150元，而其提出之運輸對
      帳單，亦經原告自認非屬原告個人收入之資料，而係億將
      企業社之營業金額，原告並自承無其他證據可證明薪資若
      干，故依原告所提出之資料，尚無從認定其每月平均工資
      達61,200元，再參酌依原告之稅務電子閘門財產所得調件
      明細表所示（見本院卷第100-104頁），原告於 93年間並
      無所得收入，而92年間之所得總額為 198,000元，依此計
      算其每月平均工資為16,500元，與原告提出之93年4月、5
      月份薪資明細相符，故本院認應以原告92年間之收入總額
      為計算之依據，計算後其每月平均收入為16,500元。又按
      勞工年滿60歲之後，雇主得強制退休，此為勞動基準法第
      54條第1項第1款所明文，故原告得請求之勞動能力減損費
      用應計算至年滿60歲為止。本件車禍發生時，原告約為36
      .75 歲，則原告得請求至60歲為止減少勞動能力損失之費
      用，以霍夫曼計算式計算後為2,389,957元【計算式：[19
      8000*15.0 0000000+198000*0.25*（16.00000000-00.000
      00000）]=0000000元，0000000*0.769＝0000000元（小數
      點以下均四捨五入）】。故原告得請求喪失勞動能力費用
      為2,389,957元，逾此部分之請求，為無理由。
（三）又按不法侵害他人之身體、健康、名譽、自由、信用、隱
      私、貞操，或不法侵害其他人格法益而情節重大者，被害
      人雖非財產上之損害，亦得請求賠償相當之金額，民法第
      195條第1項前段定有明文。次按慰撫金之賠償須以人格權
      遭遇侵害，使精神上受有痛苦為必要，其核給之標準固與
      財產上損害之計算不同，然非不可斟酌雙方身分資力與加
      害程度，及其他各種情形核定相當之數額，最高法院51年
      台上字第 223號判例意旨可參。查原告因本件事故造成其
      左肘及左髖有上揭活動機能障礙，身心所受煎熬痛苦及壓
      力，其主張精神上受有痛苦，請求被告給付非財產上損害
      ，核與民法第195條之規定相符。又原告為58年8月 5日生
      ，原從事車輛駕駛工作，其於92年度有所得收入 198,000
      元，名下無不動產及土地，學歷為國中畢業。而被告戊○
      ○亦擔任司機工作，每月月薪約50,000元左右，被告正暉
      交通股份有限公司則名下有汽車17輛等情，有稅務電子閘
      門財產所得調件資料明細等件可稽（見本院卷第 100-115
      頁），從而本院審酌兩造身分、地位、經濟狀況、原告受
      傷程度、被告之侵權行為情節等一切情狀，認原告請求80
      0,000元之非財產損害，尚屬過高，應予以核減為400,000
      元，較屬公允。
（四）另按修正前強制汽車責任保險法第30條規定，保險人依本
      法規定給付之保險金，視為加害人或被保險人損害賠償金
      額之一部分；加害人或被保險人受賠償請求時，得扣除之
      。原告於車禍事故後，已領得強制汽車責任保險金630,00
      0 元，有兩造所不爭執為真正之富邦產物保險股份有限公
      司汽車險匯款通知單可按，故本件原告請求勞動能力損失
      2,389,957元及精神慰撫金400,000元於扣除已領得之630,
      000元後，原告請求被告連帶賠償之金額於2,159,957元之
      範圍內為有理由，應予准許，逾此部分請求，即無理由，
      應予駁回。
五、綜上所述，原告本於侵權行為法則，請求被告連帶給付2,15
    9,957元及自起訴狀繕本送達被告之翌日（即95年3月19日）
    起至清償日止，按年息5%計算之利息，為有理由。逾此部分
    請求，則屬無據，應予駁回。
六、兩造分別陳明願供擔保聲請宣告假執行及免為假執行，就原
    告勝訴部分，均核無不合，爰酌定相當之擔保金額准許之；
    至原告敗訴部分，假執行之聲請失其附麗，應予駁回。
七、結論：原告之訴為一部有理由、一部無理由，依民事訴訟法
    第85條第2項、第390條第2項、第392條第 2項，判決如主文
    。
中    華    民    國    95    年    7     月    28    日
                  臺灣宜蘭地方法院民事庭
                      法  官  鄭貽馨
正本與原本無異。
如不服本判決應於判決送達後20日內提出上訴狀（須附繕本）。
中    華    民    國    95    年    7     月    28    日
                      書記官  陳蒼仁


司法院資訊處製作；財團法人民間司法改革基金會備份。
